臺灣高等法院民事裁定　　　　　　　　　 96年度抗字第548號
抗　告　人　峰展塑膠股份有限公司
法定代理人　甲○○
上列抗告人因與相對人名紡有限公司、乙○○等間假扣押強制執
行事件，對於中華民國96年3月30日臺灣新竹地方法院96年度執
全字第251號裁定提起抗告，本院裁定如下：
    主  文
抗告駁回。
抗告費用由抗告人負擔。
    理  由
一、本件聲請及抗告意旨略以：伊持原法院96年度裁全字第452
    號假扣押裁定為執行名義，向原法院執行處就如原裁定附表
    所示之不動產（下稱系爭不動產）聲請強制執行，因相對人
    名紡有限公司（下稱名紡公司）以不正手段，將該不動產虛
    偽信託登記予相對人乙○○，共同侵害伊債權，均應負連帶
    損害賠償責任，自屬本件債務人。又系爭不動產實為名紡公
    司所有，雖為信託財產，惟既登記於乙○○名下，就對外關
    係上，自屬乙○○所有，伊仍得對之為強制執行。詎執行法
    院竟裁定駁回伊強制執行之聲請，顯屬不當，爰求為廢棄原
    裁定云云。
二、按對信託財產不得強制執行。但基於信託前存在於該財產之
    權利、因處理信託事務所生之權利或其他法律另有規定者，
  　不在此限，信託法第12條第1項定有明文。所謂「基於信託
    前存在於該財產之權利」，係指如抵押權或法定抵押權等具
　　有追及效力之權利，不包括普通債權（最高法院89年度台抗
  　字第555號裁判要旨參見）。又所謂「因處理信託事務所生
    之權利」，係指類如修繕信託財產之修繕費等債權而言；所
　　謂「其他法律另有規定者」，如關稅法中明定之稅捐債權即
  　屬得對信託財產強制執行之權利（參見信託法立法理由說明
    ）。至委託人之債權人則因信託一經設立，原則上即不得對
　　信託財產強制執行（臺灣高等法院暨所屬法院90年法律座談
  　會研討結果參見）。故為防止委託人隱匿財產，濫用信託之
    弊計，信託法第6條第1項乃明定：「信託行為有害於委託人
　　之債權人權利者，債權人得聲請法院撤銷之。」，蓋信託財
  　產移轉而歸受託人所有之後，該財產已係受託人名義上之財
    產而非委託人之財產，是委託人之債權人當不得對已登記為
　　受託人名義之不動產聲請強制執行，不待法律明文規定。準
  　此，就委託人言，因信託財產已移轉登記於受託人名下，於
    委託人依法終止信託關係，將信託財產移轉登記為其所有以
　　前，尚不得主張信託財產為其所有，委託人之債權人亦不得
  　主張該信託財產為委託人所有，而對之聲請強制執行。就受
    託人言，因信託財產並非受託人自有財產，而為獨立財產，
　　本非受託人債權人之總擔保，則受託人之債權人更不得對之
　　聲請強制執行（本院暨所屬法院92年11月26日法律座談會民
  　事執行類提案第31號研討結果）。
三、查抗告人以其持有名紡公司簽發面額合計新台幣500萬元支
    票，詎屆期提示，不獲兌現，因名紡公司已將所有系爭不動
　　產信託登記予乙○○，乃向原法院聲請供擔保假扣押相對人
  　之財產獲准，業經本院調閱原法院96年度裁全字第452號假
    扣押卷查明無誤，有該案民事裁定、土地及建物登記謄本、
　　名紡公司財產歸屬資料清單可稽（原審卷第3-12頁），足徵
  　抗告人係以其對名紡公司有票據債權，而將名紡公司、乙○
    ○同列為相對人即債務人聲請假扣押，並據以聲請本件強制
　　執行。惟查系爭不動產既已信託登記於乙○○名下，依前揭
　　說明，就對外關係而言，名紡公司於依法終止信託關係，將
  　該不動產移轉登記為其所有以前，不得主張該不動產為其所
    有，抗告人自不得以該不動產為名紡公司所有而對之聲請強
    制執行。又該不動產既為信託財產，即屬一獨立財產，並非
　　乙○○之自有財產，抗告人亦不得主張該財產為其債權之總
    擔保，而對之聲請強制執行。更何況抗告人聲請假扣押所欲
　　保全之債權為對名紡公司之票據債權，已如前述，因該債權
  　僅具有普通債權之效力，並非如抵押權或法定抵押權等具有
    追及效力之優先債權，並非屬信託前存在於系爭不動產之權
　　利，亦非屬因處理信託事務所生之權利，更非屬其他法律另
    有規定之權利，自無信託法第12條第1項但書規定之適用。
　　是抗告人對於系爭不動產聲請強制執行，即屬無據，原裁定
    駁回其強制執行之聲請，核無不合。至抗告人所稱名紡公司
　　以不正手段將該不動產虛偽信託登記予乙○○，共同侵害其
    債權一節，核屬實體法上之事項，抗告人得依信託法第5條
　　、第6條之規定，另向法院提起撤銷訴訟，以資解決，非本
  　件強制執行之抗告程序所得審究，附此敘明。
四、從而，原裁定駁回抗告人強制執行之聲請，核無不合。抗告
    意旨指摘原裁定不當，求予廢棄，為無理由，應予駁回。爰
    裁定如主文。
中　　華　　民　　國　　96　　年　　4 　　月　　23　　日
                    民事第十六庭
                        審判長法　官  沈方維
　　　　　　　　　　　        法　官　王淇梓
　　　　　　　　　　　        法　官　張競文
正本係照原本作成。
本裁定除以適用法規顯有錯誤為理由，並經本院許可外，不得再
抗告。如提起再抗告，應於收受後10日內委任律師為訴訟代理人
向本院提出再抗告狀。並繳納再抗告費新台幣１千元。
中　　華　　民　　國　　96　　年　　4 　　月　　24　　日
　　　　　　　　　　　　　　　書記官  章大富
